臺灣臺北地方法院刑事判決
111年度審訴字第784號
公  訴  人  臺灣臺北地方檢察署檢察官
被      告  黃祺雅


上列被告因詐欺等案件，經檢察官提起公訴（111年度偵緝字第5
50號），因被告於本院準備程序中就被訴事實為有罪之陳述，經
告知簡式審判程序意旨，並聽取公訴人及被告之意見後，由本院
合議庭裁定由受命法官獨任依簡式審判程序審理，判決如下：
    主  文
壹、主刑部分：
黃祺雅犯如附表一編號1、附表二編號1至3所示之罪，各處如附
表一編號1、附表二編號1至3「宣告刑」欄所示之刑。應執行有
期徒刑壹年，併科罰金新臺幣貳萬元，罰金如易服勞役，以新臺
幣壹仟元折算壹日。
貳、沒收部分：
未扣案如附表三編號1所示之行動電話壹支沒收，於全部或一部
不能沒收或不宜執行沒收時，追徵其價額。
    事  實
一、黃祺雅於民國110年9月間，獲悉真實姓名年籍不詳、Telegr
    am通訊軟體暱稱「朱振億」之人提供前往超商領取並轉寄被
    害人受騙帳戶提款卡之工作，領取包裹1件即可獲新臺幣（
    下同）1,000元報酬（俗稱「取簿手」），而為下列之行為
    ：
　㈠黃祺雅與「朱振億」共同意圖為自己或第三人不法之所有，
    基於詐欺取財及洗錢之犯意聯絡，由黃祺雅持其所有如附表
    三編號1所示行動電話與「朱振億」聯絡，依指示搭乘不知
    情之連一澧駕駛之車牌號碼000-0000號自小客車，於附表一
    編號1所示時間，至附表一編號1所示地點，領取內有附表一
    編號1所示被害人受騙帳戶提款卡之包裹1件（上開被害人遭
    詐欺時日、詐欺手法、寄交時地、詐得帳戶提款卡，均詳如
    附表一編號1所示）；復依指示搭乘上開車輛前往新北市○○
    區○○○街000號空軍一號貨運站將前揭包裹寄送至指定地點由
    「朱振億」拿取之，藉此製造金流斷點，以掩飾、隱匿詐欺
    所得財物之去向及所在。
　㈡黃祺雅與「朱振億」共同意圖為自己或第三人不法之所有，基於詐欺取財、以不正方法由自動付款設備取得他人之物及洗錢之犯意聯絡，由「朱振億」向附表二編號1至3所示被害人施以詐術，致其等陷於錯誤，而依指示將受騙款項匯入黃祺雅所領取、轉寄與「朱振億」使用之前揭帳戶（詐欺時日、詐欺手法、匯款時日、匯款金額及匯入帳戶，均詳如附表二編號1至3所示）。上開受騙款項匯入前揭帳戶後，「朱振億」接續以假冒上開帳戶申設人本人由自動付款設備提領詐欺款項之不正方法，提領上開受騙款項（跨國提領時日、提領金額，均詳如附表二編號1至3所示），藉此製造金流斷點，以掩飾、隱匿詐欺所得財物之去向及所在。
二、案經謝昀蓁、游松偉、蔡秀美訴由臺北市政府警察局中山分局報告臺灣臺北地方檢察署檢察官偵查起訴。   
    理  由
壹、程序部分：
    本案被告黃祺雅所犯係死刑、無期徒刑、最輕本刑為3年以
    上有期徒刑以外之罪，且非高等法院管轄第一審案件之罪，
    其於本院準備程序中就被訴事實為有罪之陳述，由本院合議
    庭依刑事訴訟法第273條之1第1項之規定，裁定由受命法官
    獨任以簡式審判程序加以審理，且依同法第273條之2、第15
    9條第2項規定，不適用傳聞法則有關限制證據能力之相關規
    定，合先敘明。
貳、實體部分：
一、上開事實，業據被告於警詢及偵查中、本院準備程序中及審
    理時均坦承不諱（見偵字卷第17至23頁，偵緝字卷第31至33
    頁，本院卷第220至221頁、第228至229頁、第232頁），並
    有附表一之一編號1、附表二之一編號1至3「相關證據名稱
    及其卷證出處」所示之補強證據可資佐證。
二、依上開補強證據，足見被告任意性之自白有相當之證據相佐
    ，且與事實相符，堪可採認為真。本案事證明確，被告有上
    揭事實欄所示犯行，洵堪認定，應予依法論罪科刑。
三、論罪科刑之依據：
  ㈠以不正方法由自動付款設備取得他人之物罪部分：
　1、按刑法第339條之2第1項之以不正方法由自動付款設備取得
     他人之物罪，其所謂「不正方法」，係泛指一切不正當之
     方法而言，並不以施用詐術為限，例如以強暴、脅迫、詐
     欺、竊盜或侵占等方式取得他人之提款卡及密碼，再冒充
     本人由自動提款設備取得他人之物，或以偽造他人之提款
     卡由自動付款設備取得他人之物等等，均屬之。
　2、就事實欄一㈡即附表二編號1至3部分，「朱振億」係持所詐得之由被告領取、交付之帳戶提款卡，冒充帳戶申設人本人由自動付款設備提領如附表二編號1至3所示被害人受騙匯入上開帳戶之款項，按上說明，即屬刑法第339條之2第1項所謂之「不正方法」。　　 
　㈡核被告就事實欄一㈠即附表一編號1所為，係犯刑法第339條第
    1項之詐欺取財罪及洗錢防制法第14條第1項之洗錢罪；就事
    實欄一㈡即附表二編號1至3所為，均係犯刑法第339條第1項
    之詐欺取財罪、同法第339條之2第1項之以不正方法由自動
    付款設備取得他人之物罪及洗錢防制法第14條第1項之洗錢
    罪。
　㈢被告僅與Telegram通訊軟體暱稱「朱振億」者聯絡見面，且係依其指示前往超商領取轉寄被害人受騙帳戶提款卡，就是否有他人涉案並不知情等節，業據被告於警詢及本院準備程序中供承在卷（見偵字卷第21至23頁，本院卷第232頁），則被告僅與「朱振億」一人聯繫並聽從其指示領取包裹，要難認其對本案參與詐欺之人數有所預見，尚難認構成刑法第339條之4第1項第2款之三人以上共同詐欺取財罪。公訴意旨認被告就事實欄一㈠㈡所為，均係犯刑法第339條之4第1項第2款之三人以上共同詐欺取財罪，尚有未洽，惟因二者基本社會事實同一，且經本院告知此部分所犯法條之旨（見本院卷第219頁、第227頁），使當事人有辯論之機會，已無礙被告防禦權之行使，爰依法變更起訴法條。
　㈣就事實欄一㈡即附表二編號1至3部分，起訴書雖漏載起訴法條包括刑法第339條之2第1項，惟已於起訴書犯罪事實欄載明被告依「朱振億」指示領取並轉寄如附表一編號1所示被害人之受騙帳戶提款卡，嗣如附表二編號1至3所示被害人受騙匯入前揭帳戶之款項遭領出之犯罪事實，本院自應併予審理。又經本院告知被告此部分更犯法條之旨（見本院卷第219頁、第227頁），使當事人有辯論之機會，而無礙被告防禦權之行使，併此敘明。
　㈤就事實欄一㈠即附表一編號1部分，起訴書犯罪事實一、第3至
    5行固記載「詐欺集團不詳成員先於民國110年9月23日某時
    ，在臉書社團網頁刊登家庭代工廣告，謝昀蓁、呂韋志瀏覽
    後即與之聯繫」。惟查，被告僅係依指示擔任取簿手，尚難
    認其對本案事實欄一㈠即附表一編號1之詐欺手法有所預見，
    尚難認被告所為同時該當刑法第339條之4第1項第3款之以廣
    播電視、電子通訊、網際網路或其他媒體等傳播工具對公眾
    散布詐欺取財罪，附此敘明。
　㈥被告與「朱振億」間，具犯意聯絡及行為分擔，應論以共同正犯。
　㈦就事實欄一㈠即附表一編號1部分，被告所領取如附表一編號1
    所示帳戶提款卡，乃告訴人謝昀蓁受騙後一併予以交付者等
    節，業據證人即告訴人謝昀蓁、證人即被害人呂韋志於警詢
    中證述在卷（見偵字卷第47頁、第53頁），並有LINE通訊軟
    體對話截圖附卷可佐（見偵字卷第66至67頁）。是被告係以
    一行為侵害告訴人謝昀蓁、被害人呂韋志之財產法益，卷內
    復無證據證明客觀上該等財產監督權係屬同一，核屬同種想
    像競合犯，依刑法第55條規定，從一重之洗錢罪處斷。就事
    實欄一㈡即附表二編號1至3所為，被告均係以一行為觸犯數
    罪名，為想像競合犯，依刑法第55條規定，均從一重之洗錢
    罪處斷。公訴意旨認被告就事實欄一㈠即附表一編號1所為係
    數罪，容有誤會，併此敘明。
  ㈧被告上開所犯4罪，犯意各別、行為互殊，應予分論併罰。
　㈨被告於本院準備程序中就事實欄一㈠即附表一編號1、事實欄
    一㈡即附表二編號1至3所為均自白洗錢犯行，爰依洗錢防制
    法第16條第2項規定，均減輕其刑。
  ㈩爰以行為人之責任為基礎，審酌被告有妨害秩序前科，此有
    臺灣高等法院被告前案紀錄表附卷可憑，素行非佳。其擔任
    本案詐欺集團領取並轉寄被害人受騙帳戶提款卡之取簿手工
    作，不僅漠視他人財產權，且對社會治安造成相當之影響，
    應予非難；參以被告犯後坦承犯行並供稱：知道自己做錯了
    ，將來會小心等語之犯後態度（見本院卷第234頁），惟尚
    未與本案被害人等和解或予以賠償；兼衡被告於本案詐欺集
    團中擔任角色之涉案程度，犯罪所生損害；另審酌被告自述
    正就讀大學之智識程度、未婚、無扶養對象之家庭生活經濟
    狀況（見本院卷第233頁）；暨其犯罪之動機、目的及手段
    等一切情狀，爰分別量處如主文（即附表一編號1、附表二
    編號1至3「宣告刑」欄）所示之刑，暨定其應執行之刑，另
    就併科罰金部分定其應執行之刑，並均諭知易服勞役之折算
    標準，以示懲儆。
四、沒收部分：
  ㈠供犯罪所用之物部分：
    未扣案如附表三編號1所示之物，乃被告申登所有、供其本案犯行時與「朱振億」聯絡使用等節，業據被告於警詢中供承在卷（見偵字卷第20頁），爰依刑法第38條第2項前段、第4項規定沒收，並於全部或一部不能沒收或不宜執行沒收時，追徵其價額。 
  ㈡犯罪所得：
　 1、依被告於警詢中供稱：領取1件包裹可得2,000元，「朱振
      億」說工作結束後會跟我約時間一起給我，但後來人就消
      失聯絡不上，我尚未獲取報酬等語（見偵字卷第23頁、第
      20頁）；暨其於偵查中供稱：1件包裹可收1,000元，但我
      做了兩天都沒有拿到錢，就沒做了等語（見偵緝字卷第32
      頁），卷內復無證據證明被告確有因本案犯行獲有報酬，
      爰不予宣告沒收，附此敘明。
　 2、至被告所領取如附表一編號1所示被害人受騙帳戶提款卡
      ，既已由被告依「朱振億」指示全部寄至指定地點，要難
      認屬被告所有之財物，爰不予宣告沒收，附此敘明。
據上論斷，應依刑事訴訟法第273條之1第1項、第299條第1項前
段、第300條，洗錢防制法第14條第1項、第16條第2項，刑法第1
1條、第28條、第339條第1項、第339條之2第1項、第55條、第42
條第3項前段、第51條第5款、第7款、第38條第2項前段、第4項
，刑法施行法第1條之1第1項，判決如主文。
本案經檢察官王繼瑩提起公訴，檢察官吳春麗到庭執行職務。
中　　華　　民　　國　　111 　年　　10　　月　　19　　日
　　　　　　　　　刑事第二十二庭法　官　葉詩佳
上正本證明與原本無異。 
如不服本判決應於收受送達後20日內向本院提出上訴書狀，並應
敘述具體理由；其未敘述上訴理由者，應於上訴期間屆滿後20日
內向本院補提理由書（均須按他造當事人之人數附繕本）「切勿
逕送上級法院」。告訴人或被害人如對於本判決不服者，應具備
理由請求檢察官上訴，其上訴期間之計算係以檢察官收受判決正
本之日期為準。 因疫情而遲誤不變期間，得向法院聲請回復原
狀。
                                 書記官  巫佳蒨 
中　　華　　民　　國　　111 　年　　10　　月　　19　　日
附表一：
編號 被害人 詐欺時日 詐欺手法 寄交時日（/寄交地點） 詐得帳戶提款卡 領取時日（/領取地點） 宣告刑 1 謝昀蓁(提告) 呂韋志 110年9月23日某時 LINE通訊軟體暱稱「曉君」之人，於左列時間向謝昀蓁佯稱：應徵家庭代工，需先交付帳戶提款卡及密碼做為登記實名制及購買代工材料使用云云，致謝昀蓁及其先生呂韋志均陷於錯誤，由謝昀蓁依其指示於右列時地，將內有如右所示帳戶提款卡之包裹1件，以店到店之寄送方式，寄至指定之如右所示之統一超商國賓門市。 110年9月24日 23時59分許 （/新北市○○區○○路0段00號統一超商鴻成門市） ①謝昀蓁申設之合作金庫銀行帳號0000000000000號帳戶之提款卡1張 ②呂韋志申設之元大銀行帳號00000000000000號帳戶之提款卡1張（起訴書所載「0000000000000」應予更正） 110年9月26日 7時46分許 （/臺北市○○區○○○路0段00號1樓統一超商國賓門市） 黃祺雅共同犯洗錢防制法第十四條第一項之洗錢罪，處有期徒刑參月，併科罰金新臺幣壹萬元，罰金如易服勞役，以新臺幣壹仟元折算壹日。 
附表一之一：
編號 被害人 相關證據名稱及其卷證出處 1 謝昀蓁(提告) 呂韋志 1、證人即告訴人謝昀蓁於警詢中之證述（見偵字卷第45至50頁）。 2、證人即被害人呂韋志於警詢中之證述（見偵字卷第51至55頁）。 3、證人連一澧於警詢中之證述（見偵字卷第31至36頁）。 4、內政部警政署反詐騙諮詢專線紀錄表（見偵字卷第69至70頁）。 5、新北市政府警察局土城分局廣福派出所受理各類案件紀錄表、受（處）理案件證明單（見偵字卷第109至111頁）。 6、LINE通訊軟體對話截圖（見偵字卷第61至68頁）。 7、統一超商股份有限公司代收款專用繳款證明（顧客聯）、統一超商貨態查詢系統擷取畫面、統一超商交貨便翻拍照片（見偵字卷第57頁、第59頁、第61頁）。 8、通聯紀錄、通聯內容翻拍照片（見偵字卷第95至101頁）。 9、元大商業銀行股份有限公司110年11月29日元銀字第1100018113號函暨其檢附之開戶基本資料及交易往來資料（見偵字卷第131至135頁） 10、合作金庫商業銀行中壢分行110年11月25日合金中壢字第1100004212號函暨其檢附之開戶資料及交易明細（見偵字卷第143至150頁）。 11、監視器錄影畫面翻拍照片（見偵字卷第71至93頁）。  
附表二：
編號 被害人 詐欺時日 詐欺手法 匯款時日 匯款金額（新臺幣） 匯入帳戶 跨國提領時日 提領金額（新臺幣） 宣告刑 1 何依玟  110年9月28日17時45分許 自稱「芥菜種會」之人，於左列時間電聯何依玟佯稱：因系統誤將每月捐款金額提高，需依指示解除設定云云，致何依玟陷於錯誤，而依指示匯款如右所示。 110年9月28日 20時10分17秒 29,989元 附表一編號1所示合庫帳戶 110年9月28日 ①20時12分28秒 ②20時14分19秒  ①18,501元 ②11,646元 　　 　 黃祺雅共同犯洗錢防制法第十四條第一項之洗錢罪，處有期徒刑參月，併科罰金新臺幣壹萬元，罰金如易服勞役，以新臺幣壹仟元折算壹日。 2 蔡秀美 (提告) 110年9月28日19時05分許 假冒「台北寒舍酒店」客服之人，於左列時間電聯蔡秀美佯稱：因系統誤刷信用卡，需依指示解除設定云云，致蔡秀美陷於錯誤，而依指示匯款如右所示。 110年9月28日 ①19時47分09秒 ②19時53分45秒 ①49,989元 ②49,987元 附表一編號1所示合庫帳戶 110年9月28日 ①19時54分11秒 ②19時54分59秒 ③19時55分57秒 ④19時57分39秒 ⑤19時58分32秒 ⑥20時01分45秒 ①18,501元 ②18,501元 ③18,501元 ④18,501元 ⑤18,862元 ⑥6,955元 　　 　 黃祺雅共同犯洗錢防制法第十四條第一項之洗錢罪，處有期徒刑陸月，併科罰金新臺幣壹萬元，罰金如易服勞役，以新臺幣壹仟元折算壹日。 3 游松偉 (提告) 110年9月28日20時22分許 自稱「I-Rent」業者，於左列時間電聯游松偉佯稱：因系統誤增加多筆訂單，需依指示解除設定云云，致游松偉陷於錯誤，而依指示匯款如右所示。 110年9月28日 ①20時51分11秒 ②20時52分43秒 ①49,986元 ②49,986元 附表一編號1所示元大銀行帳戶 110年9月28日 ①20時56分54秒 ②20時57分38秒 ③20時58分25秒 ④20時59分12秒 ⑤20時59分57秒 ⑥21時01分49秒 ①18,461元 ②18,461元 ③18,461元 ④18,461元 ⑤18,461元 ⑥7,276元 　　 　 黃祺雅共同犯洗錢防制法第十四條第一項之洗錢罪，處有期徒刑陸月，併科罰金新臺幣壹萬元，罰金如易服勞役，以新臺幣壹仟元折算壹日。 
附表二之一：
編號 被害人 相關證據名稱及其卷證出處 1 何依玟  1、證人即被害人何依玟於警詢中之證述（見偵緝字卷第45至47頁）。 2、內政部警政署反詐騙諮詢專線紀錄表（見偵緝字卷第49至51頁）。 3、新北市政府警察局蘆洲分局集賢派出所受理詐騙帳戶通報警示簡便格式表、陳報單（見偵緝字卷第41至43頁）。　  4、合作金庫商業銀行中壢分行110年11月25日合金中壢字第1100004212號函暨其檢附之開戶資料及交易明細（見偵字卷第143至150頁）。　  2 蔡秀美 (提告) 1、證人即告訴人蔡秀美於警詢中之證述（見本院卷第63至69頁）。 2、嘉義縣警察局民雄分局豐收派出所受理詐騙帳戶通報警示簡便格式表、受（處）理案件證明單、受理各類案件紀錄表（見偵緝字卷第39頁，本院卷第87頁、第59頁）。 3、通聯紀錄截圖（見本院卷第73至77頁）。 4、活存明細查詢擷取畫面（見本院卷第71至73頁）。 5、金融機構聯防機制通報單（見本院卷第85頁）。 6、內政部警政署反詐騙諮詢專線紀錄表（見本院卷第57頁）。 7、合作金庫商業銀行中壢分行110年11月25日合金中壢字第1100004212號函暨其檢附之開戶資料及交易明細（見偵字卷第143至150頁）。　  3 游松偉 (提告) 1、證人即告訴人游松偉於警詢中之證述（見偵緝字卷第56至58頁）。 2、內政部警政署反詐騙諮詢專線紀錄表（見偵緝字卷第55頁）。 3、臺中市政府警察局第五分局四平派出所陳報單、受理各類案件紀錄表、受（處）理案件證明單、受理詐騙帳戶通報警示簡便格式表（見偵緝字卷第53至54頁、第59至60頁）。　  4、元大商業銀行股份有限公司110年11月29日元銀字第1100018113號函暨其檢附之開戶基本資料及交易往來資料（見偵字卷第131至135頁）。　 　 　  
附表三：　　　
編號 物品名稱 1 廠牌、型號均不詳、門號0000000000號行動電話1支 

附錄本案所犯法條：
洗錢防制法第14條
有第二條各款所列洗錢行為者，處7年以下有期徒刑，併科新臺
幣5百萬元以下罰金。
前項之未遂犯罰之。
前二項情形，不得科以超過其特定犯罪所定最重本刑之刑。
中華民國刑法第339條
（普通詐欺罪）
意圖為自己或第三人不法之所有，以詐術使人將本人或第三人之
物交付者，處5年以下有期徒刑、拘役或科或併科50萬元以下罰
金。
以前項方法得財產上不法之利益或使第三人得之者，亦同。
前二項之未遂犯罰之。
中華民國刑法第339條之2
（違法由自動付款設備取得他人之物之處罰）
意圖為自己或第三人不法之所有，以不正方法由自動付款設備取
得他人之物者，處3年以下有期徒刑、拘役或30萬元以下罰金。
以前項方法得財產上不法之利益或使第三人得之者，亦同。
前二項之未遂犯罰之。